【裁判字號】    97,交聲更（一）,11
【裁判日期】    970610
【裁判案由】    違反道路交通管理處罰條例聲明異議
【裁判全文】
臺灣士林地方法院刑事裁定      97年度交聲更（一）字第11號
原處分機關  交通部公路總局臺北區監理所板橋監理所
異  議  人
即受處分人  乙○○49歲民國.
上列受處分人因違反道路交通管理處罰條例案件，對於交通部公
路總局臺北區監理所板橋監理站民國96年10月18日所為之處分（
原處分案號：板監裁字裁41-C00000000號），聲明異議，本院於
民國97年1 月29日以96年度交聲字第1517號裁定異議駁回後，受
處分人不服，提起抗告，經臺灣高等法院於民國97年4 月17日以
97年度交抗字第427 號裁定撤銷發回，本院更為裁定如下：
        主  文
原處分撤銷。
乙○○汽車駕駛人，行經有燈光號誌管制之交岔路口闖紅燈，處
罰鍰新臺幣壹仟捌佰元，並記違規點數點。
        理  由
一、按汽車駕駛人，行經有燈光號誌管制之交岔路口闖紅燈者，
    處新臺幣（下同）1800元以上，5400元以下罰鍰。另汽車駕
    駛人有第53條之情形者，除依原條款處罰鍰外，並予各記違
    規點數3 點，道路交通管理處罰條例第53條第1 項、第63條
    第1 項第3 款分別定有明文。
二、原處分意旨略以：異議人即受處分人乙○○駕駛車號CUJ-03
    5 號重型機車，於民國96年8 月25日晚上11時30分，沿臺北
    縣三重市○○路○ 段68巷往中興北街42巷方向行駛，行經中
    興北街交岔路口處，經臺北縣政府警察局三重分局二重派出
    所警員舉發「闖紅燈」之違規，依違反道路交通管理處罰條
    例第53條第1 項之規定，處罰鍰1800元。
三、異議意旨略以：異議人經過上開路口時為黃燈，因擔心緊急
    煞車將對自身有所危害，故未踩煞車而直接通過該路口，且
    員警當時在對向車道行進中，既非駐足立視，當注意自身行
    車安全，不能認定異議人闖紅燈。
四、經查：本件異議人即受處分人乙○○於96年8 月25日晚上11
    時30分，騎乘車牌號碼CUJ-035 號重型機車直行經三重市○
    ○○街交岔路口，為員警甲○○當場舉發「闖紅燈」之違規
    ，並當場掣發違反道路交通管理事件通知單，上揭事實除經
    異議人於本院訊問時自承無訛，並經證人即舉發員警甲○○
    結證屬實（本院96年度交聲字第1517號卷96年12月21日筆錄
    第24至26頁），並有台北縣政府警察局北縣警交字第C00000
    000 號違反道路交通管理事件通知單在卷可稽。雖異議人辯
    稱：伊騎乘機車進入該路口時交通號誌即為黃燈云云，然證
    人甲○○於本院具結證稱：伊當時要左轉到萊爾富超商巡邏
    ，左轉後看到對向車道異議人直行尚未過路口停止線，其在
    燈號黃燈的時候約距離停止線還有5 公尺左右，他過停止線
    的時候已經是紅燈了。隨即從伊自身車道切入對向異議人所
    行進的車道，將其攔停。當時晚上11點半左右，因路上沒有
    其他的車輛，該路口也有路燈，而且萊爾富超商的燈也是亮
    著，故視線很清楚等語（同上96年12月21日筆錄），以當時
    證人甲○○所處位置係在異議人騎乘機車之正前方，且在同
    一道路上依同一路口號誌燈指示相向行進，故對於當時該路
    口之交通號誌變換及異議人之闖越紅燈等情節，自均能清晰
    目睹而無誤認之虞，而證人甲○○再次到庭亦明確表示：伊
    看到異議人車子過停止線時路口燈號是紅燈，因為伊看異議
    人沒有停止的跡象，所以特別注意，而且伊要向左停靠，要
    特別注意對向有無來車。停止線就在紅綠燈下方的位置，所
    以伊可以確定判斷異議人經過紅綠燈的位置就是已經超過停
    止線了等語（詳本院97年5 月26日訊問筆錄第2 頁、第3 頁
    ），參酌員警執行公務時，本身即受有行政懲處責任之監督
    ，且其二度到庭具結作證，更係以刑事責任擔保其證言之真
    實性，本件舉發員警既已到庭證述如上，且與異議人並不認
    識，彼此並無仇怨，證人當不至甘冒涉犯偽證罪之風險，蓄
    意構陷異議人，本院就其前開證言又查無顯著瑕疵或與事實
    不符之處，故其於本院經具結所為異議人於前開時、地闖越
    紅燈過程之證言，當可採信。又圓形黃燈用以警告車輛駕駛
    人及行人，表示紅色燈號即將顯示，屆時將失去通行路權，
    道路交通標誌標線號誌設置規則第206 條第4 款規定甚明，
    異議人係領有駕駛執照之機車駕駛人，應熟悉上開規定並進
    而加以遵守，故行駛至交岔路口，見黃燈亮起，本不應搶黃
    燈直行，以免直行後尚未通過路口時紅燈即已亮起，惟異議
    人竟執意直行，以致造成闖紅燈之事實，本院斟酌證人證述
    取締之經過及異議人所述行駛之情形，認證人尚無誤判異議
    人闖紅燈之情形，其證詞可以採信。至異議人雖於本件提起
    抗告時質以晚上11點半左右，何以視線良好？然依異議人所
    自行拍攝之夜間照片顯示（詳97年度交抗字第427 號卷第6
    頁背面），該路口晚間路燈、超商及廣告看板所顯示之燈光
    充足且明亮，且證人亦證稱當時並無其他車輛行進，足認視
    線良好，是以縱使證人目睹異議人違規時，其自身所騎乘之
    機車亦為行進中，仍難認有不能注意異議人闖紅燈之情事。
    綜上所述，異議人上開所辯顯係圖卸之詞，不足採信，是其
    闖紅燈之違規行為，堪以認定。
五、綜上所述，異議人確有於前開時、地駕車行經有燈光號誌管
    制之交岔路口闖紅燈之違規行為，原處分機關於96年10月18
    日依道路交通管理處罰條例第53條第1 項裁處異議人罰鍰18
    00元，漏未依同條例第63條第1 項第3 款規定，併計違規點
    數3 點，處分即有違誤。是本件異議雖無理由，惟原處分既
    有上開違誤之處，自應由本院將原處分撤銷，另裁處異議人
    如主文所示之罰鍰並記違規點數3 點，以資適法。
六、據上論斷，應依道路交通案件處理辦法第20條前段，裁定如
    主文。
中    華    民    國    97    年    6     月    10    日
                    交通法庭法  官  許永煌
以上正本證明與原本無異。
如不服本裁定應於送達後5日內向本院提出抗告狀。
                            書記官  陳淑琪
中    華    民    國    97    年    6     月    10    日


司法院資訊處製作；財團法人民間司法改革基金會備份。
